臺灣臺北地方法院刑事判決　　　　　　　　　　　　　　九十年度交易字第一八號
　　公　訴　人　臺灣臺北地方法院檢察署檢察官
　　被　　　告　戊○○
　　被　　　告　丁○○
右列被告因恐嚇等案件，經檢察官提起公訴（八十九年度偵字第二二三三八號），本
院判決如左：
    主    文
戊○○以加害生命、身體之事，恐嚇他人，致生危害於安全，處拘役拾日，如易科
罰金，以佰元折算壹日。
丁○○無罪。
    事    實
一、戊○○於民國八十九年八月二十六日凌晨零時四十五分許，酒後搭乘友人丁○○
    所駕駛、車牌號碼ＡＱ－六四九八號自用小客車，沿臺北市○○○路由南向北方
    向行進，行經該路段二段與長春路口，丁○○竟不慎駛入對向車道，丁○○所駕
    車輛左側遂與己○○駕駛、沿臺北市○○○路由北向南方向行駛、車牌號碼三Ｆ
    －０三八號自用大貨車左側擦撞，戊○○見狀，竟下車恫稱「不准報警，我和你
    私下處理，否則試試看，我是萬華竹聯幫的，黑熊是我老大」等語，以加害生命
    、身體之事恐嚇己○○，使己○○心生畏怖致生危害於安全，後因己○○藉機撥
    打電話報警，經警據報到場而查獲上情。
二、案經己○○訴由臺北市政府警察局中山分局報請臺灣高雄地方法院檢察署檢察官
    偵查起訴。
    理    由
甲、有罪部分
一、訊據被告戊○○固不否認於右揭時、地因友人丁○○不慎駛入對向車道、所駕車
    輛左側與被害人己○○駕駛、沿臺北市○○○路由北向南方向行駛、車牌號碼三
    Ｆ－０三八號自用大貨車左側擦撞，其乃下車揚言「不准報警，我和你私下處理
    ，否則試試看，我是萬華竹聯幫的，黑熊是我老大」等語，以加害生命、身體之
    事恐嚇己○○，使己○○心生畏怖致生危害於安全等情，惟辯稱：當時係酒醉說
    大話，並無意恐嚇被害人己○○云云。
二、經查：
（一）右揭犯罪事實，業據被告戊○○於警、偵訊及本院調查、審理中坦承不諱，核
      與被害人己○○指述情節相符，當日丁○○駕車不慎駛入對向車道，與被害人
      己○○所駕車輛擦撞一節，復有道路交通事故調查報告表、談話紀錄表可按。
（二）被告戊○○雖另辯稱當時係酒醉說大話，並無意恐嚇被害人己○○云云，然被
      告戊○○斯時呼氣酒精濃度為０‧三五毫克＼公升，且明確陳稱車禍之發生乃
      因車上友人爭執拉扯方向盤而失控衝向對向車道，有呼氣酒精濃度檢測單、談
      話紀錄表附卷可稽，就渠等所乘車輛駛入對向車道之原因，與證人即車上友人
      甲○○證述情節一致，足見被告斯時意識並非全然不清，記憶力、陳述能力亦
      無減退，又被告戊○○係因友人丁○○與被害人發生車禍，始對被害人恫稱「
      不准報警，我和你私下處理，否則試試看，我是萬華竹聯幫的，黑熊是我老大
      」等語，前已述及，員警據報前往處理時，被告戊○○並供稱車輛為其所駕駛
      、接受呼氣酒精濃度檢測，且以駕駛人身分簽收臺北市政府警察局舉發違反道
      路交通管理事件通知單、使丁○○得以順利離去，此亦有道路交通事故調查報
      告表、談話紀錄表、酒精濃度檢測單、舉發違反道路交通管理事件通知單附卷
      可參，參諸丁○○有違反麻醉藥品管理條例、侵占、藥事法等多項前科，於八
      十五年間因違反麻醉藥品管理條例案件經判處有期徒刑七月，甫於八十六年七
      月六日執行完畢，有臺灣高等法院被告全國前案紀錄表可考，被告戊○○與丁○○有相當交誼，事故發生之際因丁○○前科累累，為免丁○○再受刑事追訴
      處罰，擬為丁○○處理本件事故、迫使被害人不敢報警處理，而對被害人為是
      項陳述，應堪認定，則被告辯稱當日係單純酒醉說大話、無意恐嚇被害人云云
      ，要屬卸責、避就之詞，委無可採。
（三）本件事證已臻明確，被告戊○○犯行已堪認定，應依法論科。
三、核被告戊○○所為，係犯刑法第三百零五條之恐嚇危害安全罪。爰審酌被告戊○○僅於六十八年間因竊盜案件經科處罰金五百元，素行尚稱良好，此亦有臺灣高
    等法院被告全國前案紀錄表可佐，因飲用酒類一時衝動恐嚇他人，但犯後坦承大
    部分犯行、非無悔意，且已與被害人達成和解、獲被害人諒解，有和解書在卷可
    資參佐等一切情狀，量處如主文所示之刑。又刑法第四十一條已於九十年一月十
    日經總統公布施行，並於同年月十二日生效，該條規定：「犯最重本刑為五年以
    下有期徒刑之刑之罪，而受六個月以下有期徒刑或拘役之宣告，因身體、教育、
    職業、家庭之關係或其他正當事由，執行顯有困難者，得以一元以上三元以下折
    算一日，易科罰金。但確因不執行所宣告之刑，難收矯正之效，或難以維持法秩
    序者，不在此限」、「併合處罰之數罪，均有前項情形，其應執行之刑逾六月者
    ，亦同」；按行為後法律有變更者，適用裁判時之法律，刑法第二條第一項前段
    定有明文，而易服勞役及期間、數罪併罰之定執行刑、緩刑及易以訓誡、易科罰
    金各事項，均依新法，亦有最高法院二十四年七月總會決議（二）可資參照，是
    刑法第四十一條既業於九十年一月十日修正，並於同年月十二日生效，揆諸上揭
    法條規定及決議意旨，本件自應適用裁判時即修正後刑法第四十一條第一項前段
    之規定，諭知易科罰金之折算標準，以資懲儆。
乙、無罪部分
一、公訴意旨略以：被告丁○○於八十九年八月二十六日凌晨飲用酒類達不能安全駕
    駛程度後，仍駕駛車牌號碼ＡＱ－六四九八號動力交通工具自用小客車，沿臺北
    市○○○路由南向北方向行駛，行經該路段二段與長春路口，不慎駛入對向車道
    而與己○○駕駛、沿臺北市○○○路由北向南方向行駛、車牌號碼三Ｆ－０三八
    號自用大貨車發生擦撞，因認被告涉犯刑法第一百八十五條之三服用酒類不能安
    全駕駛動力交通工具而駕駛罪。
二、按犯罪事實應依證據認定之，無證據不得推定其犯罪事實，刑事訴訟法第一百五
    十四條定有明文；又認定不利於被告之事實，須依積極證據，苟積極證據不足為
    不利於被告事實之認定時，即應為有利於被告之認定，更不必有何有利之證據，
    最高法院三十年上字第八一六號著有判例可資參照。本件公訴意旨認被告丁○○
    涉有刑法第一百八十五條之三服用酒類不能安全駕駛動力交通工具而駕駛罪，無
    非係以被告丁○○坦承駕駛前曾飲用酒類、證人即在場人甲○○證稱與被告丁○○一同飲酒及當日被告丁○○駕駛車輛駛入對向車道與己○○所駕車輛發生擦撞
    為論據，訊之被告則堅決否認有公訴人所指犯行，辯稱：當日其確有飲用二、三
    杯啤酒，但並未達不能安全駕駛程度，發生車禍乃因車上友人甲○○酒後與之爭
    執、不慎拉扯方向盤，致其駛入對向車道所致，實則其仍神智清楚，事後其為免
    甲○○發生意外而將之帶離現場，並非逃避檢測等語。
三、經查：
（一）被告丁○○於八十九年八月二十六日凌晨飲用酒類後駕駛車牌號碼ＡＱ－六四
      九八號動力交通工具自用小客車，沿臺北市○○○路由南向北方向行駛，行經
      該路段二段與長春路口，不慎駛入對向車道而與己○○駕駛、沿臺北市○○○
      路由北向南方向行駛、車牌號碼三Ｆ－０三八號自用大貨車發生擦撞之事實，
      已經被告坦認無訛，核與己○○指陳情節及道路交通事故調查報告表、談話紀
      錄表所載吻合。
（二）就被告丁○○駕駛車輛駛入對向車道係因證人甲○○與之爭執之際，不慎拉扯
      、觸及方向盤所致一節，並經證人甲○○到庭結證屬實，雖證人甲○○與被告
      丁○○為男女友人，所述恐有偏頗、迴護被告丁○○之虞，但己○○亦指稱車
      禍後被告丁○○、戊○○與證人甲○○陸續下車後，曾聽聞證人甲○○質問被
      告丁○○：「你車子怎樣駛的？（閩南語）」，而被告丁○○答稱：「妳不要
      拉我就好了，都是妳、都是妳」，有臺灣臺北地方法院檢察署八十九年度偵字
      第二二三三八號偵查卷八十九年十一月二十九日訊問筆錄立卷足憑，是被告丁○○確因車輛行進間與證人甲○○爭執，遭甲○○拉扯、觸及方向盤而駛入對
      向車道，堪以認定。
（三）又當日因被告戊○○在場表示為駕駛人，己○○當場亦誤指被告戊○○為駕駛
      人，被告丁○○復與證人甲○○先行離開現場，是據報到場處理之員警並未對
      被告丁○○實施呼氣酒精濃度檢測，此經證人即現場處理之臺北市政府警察局
      中山分局員警乙○○證述明確。
（四）從而，被告丁○○當日縱有飲用酒類，既無數據足資證明其飲用酒類對其注意
      力、反應力、駕駛能力所生影響，當日其駕駛動力交通工具自用小客車駛入對
      向車道與他人發生擦撞，復導因於證人甲○○不慎拉扯、觸及方向盤，故並無
      證據足認其飲用酒類已達不能安全駕駛動力交通工具之程度。
四、綜上所述，並無證據可資證明被告當日飲用酒類已達不能安全駕駛動力交通工具
    之程度而駕駛，此外亦查無證據足認被告確有公訴人所指犯行，揆諸首揭判例、
    法條，不能證明被告犯罪，依法自應為無罪之諭知。
據上論斷，應依刑事訴訟法第二百九十九條第一項前段、第三百零一條第一項，刑法
第三百零五條、第二條第一項前段、第四十一條第一項前段，罰金罰鍰提高標準條例
第一條前段、第二條，判決如主文。
本案經檢察官丙○○到庭執行職務。
中      華      民      國    九十一    年     十一     月    二十八    日
                              臺灣臺北地方法院交通法庭
                                      法  官洪文慧
右正本證明與原本無異。
如不服本判決，應於判決送達後十日內，向本院提出上訴狀（應抄附繕本）。告訴人
或被害人如對於本判決不服者，應具備理由請求檢察官上訴，其上訴期間之計算係以
檢察官收受判決正本之日期為準。
                                      書記官謝韻華
中      華      民      國    九十一    年     十一     月    二十八    日
